【裁判字號】    92,交聲,116
【裁判日期】    920815
【裁判案由】    違反道路交通管理處罰條例聲明異議
【裁判全文】
臺灣基隆地方法院交通事件裁定                    九十二年度交聲字第一一六號
    原處分機關  交通部公路總局臺北區監理所基隆監理站
    異  議  人
    即受處分人  乙○○
右列受處分人因違反道路交通管理處罰條例案件，對於交通部公路總局臺北區監理所
基隆監理站於中華民國九十二年六月十一日所為之裁決（原處分案號：基監字第裁四
二─ＡＩＪ００一二０七號），聲明異議，本院裁定如左：
    主      文
原處分撤銷。
本件不罰。
    理      由
一、原處分意旨略以：異議人即受處分人乙○○於民國九十二年三月十八日下午四時
    五十二分許，駕駛二Ｄ─四二三三號自小客車在在臺北市○○○○○路口，使用
    手持式行動電話進行通話，為警依法舉發，爰依道路交通管理處罰條例第三十一
    條之一第一項之規定，裁處異議人罰鍰新臺幣（下同）三千元等語。
二、異議意旨則略以：異議人於前揭時、地並無使用手持式行動電話進行通話之事實
    ，從而，異議人對於原處分機關所為裁處，自難甘服，爰請求撤銷原處分等語。
三、按汽車駕駛人於行駛道路時，使用手持式行動電話進行撥接或通話者，處新臺幣
    三千元罰鍰，道路交通管理處罰條例第三十一條之一第一項定有明文。次按交通
    違規之舉發可分為「當場舉發」及「逕行舉發」。就「逕行舉發」之交通違規事
    件，因受處分人因無當場向員警辯駁、陳述意見之機會，故現行法制就逕行舉發
    之條件多所設限，此觀之違反道路交通管理事件統一裁罰標準及處理細則第二十
    三條之規定自明；至「當場舉發」之交通違規事件而言，雖鑑於交通違規事實往
    往具有驟然而現、稍縱即逝之特性，並慮及現實技術可行性之困難，而未硬性要
    求舉發員警不分違規情節，一律必須預留證據，俾便事後提出以供法院審查，然
    倘員警舉發當時之情況，並無不能或難於採證之情形者，則舉發員警自仍應衡酌
    當時情況，而予以適當之舉證，以昭人民信服；況且，舉發交通違規行為之處分
    亦屬行政行為之一種，是其除應注重行政效能力提昇以外，亦應循公正、公開之
    民主程序，以確保依法行政之原則，併兼顧人民權益之保障。
四、經查：證人甲○○即本件舉發員警雖於本院調查時到庭結稱異議人於前揭時、地
    ，確有駕駛車輛行進並手持行動電話撥接、通話之事實等語，然則，此一事實除
    據異議人堅詞否認在卷外，證人甲○○即本件舉發員警復無從提出具體實證以供
    本院參佐；而證人甲○○在攔停異議人駕駛車輛之際，異議人既無拒絕停車受檢
    之情況，亦無拒絕告知行動電話門號（0000000000號）之事實，此亦
    分據異議人及證人甲○○陳述明確在卷，由此可見，本件違規舉發事件並不存在
    有採證稍縱及逝之特性；另本院為明上開行動電話門號（0000000000
    ）究否異議人持有使用及異議人當日究竟曾否持以上開行動電話門號撥接、通話
    等情節，曾職權函請臺灣大哥大股份有限公司代為查詢，其結果略以：(1)000
    0000000門號之用戶確為異議人「乙○○」本人；(2)該只門號於九十二年
    三月十八日全日之撥接或通話紀錄僅有當日「凌晨零時二十六分十九秒（簡訊）
    」、「凌晨零時二十六分三十四秒（簡訊）」、「凌晨零時二十六分五十秒（查
    詢語音信箱）」三則，此亦有臺灣大哥大股份有限公司九十二年七月二十二日法
    警０九二三二三六六號函暨上開門號之雙向通聯資料查詢表乙紙在卷可考。綜合
    上情對照勾稽以觀，顯見異議人稱其未曾於九十二年三月十八日下午四時五十二
    分以前揭門號撥接或通話等語，並非無稽，堪可採信。證人甲○○雖稱：上開門
    號固係異議人當場陳報，然則，伊並未當場加以確認，從而，伊自無法確定定議
    人當時所使用者，究否上開門號等語，然查，異議人當時既已經員警攔停，並主
    動陳報其手持行動電話使用門號，且查無逃逸跡象，則員警自仍有充裕之時間，
    詳為確認異議人所陳報之門號是否正確（例如：請異議人當場出示其手持行動電
    話或當場撥號以為查證），且此類採證，除無礙其行政效能之提昇外，更無現實
    技術可行性欠缺之可能；更何況，上開「當場舉發」場合，既無採證稍縱即逝之
    特性，詳如前述，若謂員警在此種情況下，仍毋預留證據之必要，則公權力之行
    使顯有過度擴張之危險；復按法院受理有關交通事件，「準用」關於刑事訴訟法
    之規定，道路交通管理處罰條例第八十九條定有明文，是刑事訴訟法就犯罪證據
    有關之規定中，於性質上與行政秩序罰之交通違規裁罰本旨不相抵觸之範圍內，
    本院自仍得依法適用。本件當場舉發情節，既查無不能或難於採證之情形，要求
    員警預留證據，除無礙其行政效能之提昇外，更能兼及人民權利之保障，參諸上
    開說明，本院因認原處分機關就異議人之違規事實應負舉證之責任；乃本案舉發
    員警於獲悉異議人使用門號之後，除未進一步查證異議人所陳報門號是否有誤以
    外，更未於事後調閱相關之通聯紀錄以詳為查核，則其本次採證顯然不足，難以
    取信於本院。綜上所陳，本院因認異議人之異議為有理由，爰依法撤銷原處分，
    並另為異議人不罰之諭知。
五、據上論斷，應依道路交通案件處理辦法第十九條，裁定如主文。
中      華      民      國    九十二    年      八      月     十五     日
                                  臺灣基隆地方法院交通法庭
                                        法  官  王  慧  惠
右正本證明與原本無異。
如不服本裁定，得於裁定書送達之翌日起五日內，以書狀述理由，向本庭提起抗告
。
                                        書記官  吳  麗  雲
中      華      民      國    九十二    年      八      月     二十     日


司法院資訊處製作；財團法人民間司法改革基金會備份。
